【裁判字號】    91,易緝,266
【裁判日期】    920516
【裁判案由】    業務侵占等
【裁判全文】
臺灣高雄地方法院刑事判決                        九十一年度易緝字第二六六號
    公  訴  人  臺灣高雄地方法院檢察署檢察官
    被      告  甲○○
右列被告因業務侵占案件，經檢察官提起公訴（八十七年度偵緝字第一五００號），
本院判決如左：
    主  文
甲○○行使偽造私文書，處有期徒刑肆月，如易科罰金，以參佰元折算壹日。偽造銷
貨簽認單（壹式貳聯，含客戶收執聯及收款聯）貳紙上「乙○○」、「安月雲」之署
押各壹枚均沒收。
    事  實
一、甲○○自民國八十五年八月三十一日起，任職於聯同企業有限公司（下稱聯同公
    司）擔任業務員，負責銷售公司產品及向客戶收取貨款。甲○○於任職期間，為
    提高自己之銷售業績，以賺取公司之業績獎金，便以較公司訂價低之價格販售貨
    品予客戶，致其須給付多於銷貨簽認單上所載銷售產品數量之產品予客戶，造成
    其庫存產品數量不足。嗣於同年十一月十二日欲離職時，公司人員清點其庫存貨
    品時，發現有庫存數量不足之情形，甲○○為掩飾上情，竟基於偽造私文書及行
    使之犯意，在銷貨簽認單（一式二聯，含客戶收執聯及收款聯）之客戶簽收欄內
    ，接續偽造其母親乙○○及其姐安月雲之署押共四枚，偽造銷貨簽認單各二紙，
    並將收款聯持交予聯同公司高雄營業所主任丁○○向聯同公司報帳沖銷，足以生
    損害於乙○○、安月雲及聯同公司。
二、案經聯同公司訴由台灣高雄地方法院檢察署檢察官偵查起訴。
    理  由
一、訊據被告甲○○對於右揭未經被害人乙○○、安月雲同意或授權，簽署二人署押
    於銷貨簽認單上，並持交予聯同公司之事實坦承不諱，核與告訴人指訴之情節相
    符，並有前揭偽造之銷貨簽認單各一紙在卷可稽。又聯同公司確有業務員以較公
    司訂價低之價格販售產品予客戶，以賺取業績獎金一節，業據告訴代理人廖錦瀾
    於偵查中陳述：業務員一般都會有高價低售之情形，他們的業績如果提高，可以
    領獎金等語（見八十七年偵緝字第一五００號卷第三二頁）；告訴代理人戊○○
    於本院調查時陳述：有些業務員為了業績獎金，就會以較公司訂價低之價格販售
    ，如果業務員以較低之價格販售，就需要扣員工薪水等語明確（見本院九十二年
    二月十一日訊問筆錄），核與證人即曾任聯同公司高雄營業所會計人員之丙○○
    於本院調查時證稱：公司都有規定一定之價格，但是公司確實有高價低售之情形
    ，如果有高價低售，業務員要自行吸收等語相符（見本院九十二年三月二十五日
    訊問筆錄），是上情堪以採信。從而聯同公司業務員既存有高價低售公司貨品之
    情形，業務員復僅能以公司所訂價格予以報帳，則業務員向公司報銷之銷貨簽認
    單所載銷售貨品數量，勢必較其實際之銷售量為少，亦即業務員為求報銷帳目之
    金額與實際銷售予客戶之貨品數量相符，須將多於銷貨簽認單所載之貨品數量給
    付予客戶，準此，勢必造成庫存貨品數量不足之情形無訛。另被告偽造乙○○、
    安月雲之銷貨簽認單並行使之，足以使被害人乙○○、安月雲受民事求償之風險
    ，並影響聯同公司帳務之管理，自足以生損害於乙○○、安月雲及聯同公司。是
    依上開證據，足認被告前揭自白核與事實相符，足堪採信。本件事證明確，被告
    行使偽造私文書之犯行，堪以認定。
二、按聯同公司與客戶交易之過程，係由客戶在一式二聯之銷貨簽認單上簽名，確認
    其收受貨物，並將收執聯交由客戶收受，收款聯則由業務員繳回營業所，以為日
    後收款所用，客戶在已填妥交易標的及金額等事項之銷貨簽認單上簽名，即係表
    示客戶承認有此交易行為之意思，該銷貨簽認單之每一聯，自均屬有關權利義務
    證明之私文書。故核被告甲○○所為，係犯刑法第刑法第二百十六條、第二百十
    條行使偽造私文書罪。公訴人雖認被告偽造銷貨簽認單及行使部分係犯刑法第二
    百十五條、二百十六條行使業務上登載不實文書之罪，惟銷貨簽認單係由客戶在
    銷貨簽認單上簽名，表示承認有此交易行為之意思，已如前述，並非被告業務上
    做成之文書，而應係私文書，是檢察官認被告此部分係犯刑法第二百十五條、第
    二百十六條之罪，即有誤會，然因其偽造銷貨簽認單之基本事實相同，爰依法變
    更起訴法條。被告於八十五年十一月十二日，同時偽造乙○○、安月雲名義之銷
    貨簽認單各一份，係基於同一目的及同時、同地接續為之，應屬接續犯，應論以
    一偽造私文書罪；又其以一行為同時行使前述偽造之私文書二紙，為想像競合犯
    ，應從一重之行使偽造私文書罪處斷，公訴人認前揭偽造私文書及行使部分係構
    成連續犯，容有未洽，並此敘明；被告於銷貨簽認單上偽造乙○○、安月雲署押
    之行為，應係偽造銷貨簽認單私文書之部分行為，又偽造私文書之低度行為應為
    行使偽造私文書高度行為所吸收，應論以行使偽造私文書罪，均不另論罪。爰審
    酌被告遭查知庫存數量不足時，不思循正常管道解決，竟偽造銷貨簽認單並行使
    之，足以生損害於聯同公司及被偽簽之乙○○、安月雲，且尚未與告訴人達成和
    解，惟念其犯後坦承犯行等一切情狀，量處如主文所示之刑，並諭知易科罰金之
    折算標準（被告行為後刑法第四十一條雖有修正，然依臺灣高等法院九十年法律
    座談會結論意見，毋庸比較新舊法，逕依新修正之刑法第四十一條第一項諭知易
    科罰金之折算標準）。另偽造乙○○、安月雲名義之銷貨簽認單客戶收執聯二紙
    ，為被告甲○○所有，係其因犯罪所得之物，應依刑法第三十八條第一項第三款
    規定予以沒收，其上偽造之「乙○○」、「安月雲」署押，因二紙偽造之文書業
    已宣告沒收，爰不予以重複宣告沒收。另銷貨簽認單收款聯二紙業已繳回聯同公
    司，並非被告甲○○所有，惟其上之「乙○○」、「安月雲」署押計二枚，應依
    刑法第二百十九條規定不問屬於犯人與否，均宣告沒收。
三、公訴意旨另以：被告甲○○基於意圖為自己不法所有之概括犯意，自八十五年八
    月三十一日起至同年十一月二十日任職於告訴人即聯同公司擔任業務員期間，偽
    造銷貨簽認單十七紙（即扣除乙○○、安月雲之銷貨簽認單二紙部分），將貨款
    予以侵占花用，計侵占七萬四千五百七十元，因認被告另涉有此部分行使業務上
    登載不實文書罪、業務侵占罪嫌。惟訊據被告堅決否認有此部分偽造文書及侵占
    犯行，辯稱：伊僅有在離職前偽簽乙○○、安月雲之銷貨簽認單計二紙，其餘銷
    貨簽認單均確實係由客戶所簽認，伊亦未侵占公司之貨款等語。按犯罪事實應依
    證據認定之，無證據不得推定其犯罪事實，刑事訴訟法第一百五十四條定有明文
    。又告訴人之告訴，係以被告受刑事訴追為目的，是其陳述是否與事實相符，仍
    應調查其他證據以資審認（最高法院五十二年台上一三○○判例參照）。經查：
    （一）上開偽造前揭十七紙銷貨簽認單（扣除乙○○、安月雲二紙銷貨簽認單）
    及侵占貨款之事實，僅有告訴人之指訴以及告訴人提出之銷貨簽認單十九紙（含
    乙○○、安月雲之銷貨簽認單）及侵占公款統計表為其指訴之主要依據，惟依前
    揭十七紙銷貨簽認單（扣除乙○○、安月雲二紙銷貨簽認單）上之客戶簽認欄內
    之署押觀之，其筆跡差異甚大，是系爭十七張銷貨簽認單是否均係被告所偽造，
    已非無疑，且前揭銷貨簽認單，僅能證明被告確有持上開銷貨簽認單向公司報帳
    之事實，尚難以此遽認被告偽造系爭十七紙銷貨簽認單，況告訴人復無法提供系
    爭十七張銷貨簽認單上之公司客戶名稱及住址供本院查考，以證明告訴人前揭指
    訴為真實；另上開侵占公款統計表僅係告訴人公司之員工所自行製作，告訴人亦
    無法提供製作、查證統計表之員工年籍資料供本院傳喚查證，是尚難以統計表上
    之備註欄內所記載情形為屬實，而遽認被告涉有偽造前揭十七紙銷貨簽認單之犯
    行；（二）另公訴人係認被告偽造前揭十九紙銷貨簽認單（含偽造乙○○、安月
    雲之銷貨簽認單）後，並侵占客戶所給付銷貨簽認單上所記載之貨款，惟既認前
    揭十九紙銷貨簽認單均為被告所偽造，顯見公訴人係認前揭交易並不存在，則焉
    有客戶給付之貨款可言，公訴人起訴之事實顯有矛盾，且遍查全部卷宗，亦無相
    關侵占貨款之證據可供證明，本院復查無其他證據足資證明被告有自客戶處收取
    何貨款，並以易持有為所有之意思，予以侵占入己之犯行。綜上，既不能證明被
    告此部分之犯罪，本應為無罪之諭知，惟公訴人認此部分與前開有罪部分，有裁
判上一罪關係，爰不另為無罪之諭知，併此敘明。
據上論斷，應依刑事訴訟法第二百九十九條第一項前段，刑法第二百十條、第二百十
六條、第五十五條、修正後第四十一條第一項前段、第二百十九條、第三十八條第一
項第三款，罰金罰鍰提高標準條例第二條，判決如主文。
本案經檢察官何景東到庭執行職務。
中      華     民      國      九十二     年     五     月     十六     日
                                  臺灣高雄地方法院刑事第六庭
                                      審判長 法  官     李政庭
                                             法  官     周玉群
                                             法  官     邱泰錄
右正本證明與原本無異。
如不服本判決，應於判決送達後十日內，向本院提出上訴狀。
                                             書記官     林慧君
中    華    民    國      九十二      年      五      月      十六      日
中華民國刑法第二百一十六條
 (行使偽造變造或登載不實之文書罪)
行使第二百十條至第二百十五條之文書者，依偽造、變造文書或登載不實
事項或使登載不實事項之規定處斷。
中華民國刑法第二百一十條
 (偽造變造私文書罪)
偽造、變造私文書，足以生損害於公眾或他人者，處五年以下有期徒刑。


司法院資訊處製作；財團法人民間司法改革基金會備份。
